【裁判字號】    95,訴,636
【裁判日期】    951215
【裁判案由】    損害賠償
【裁判全文】
臺灣高雄地方法院民事判決               95年度訴字第636號
原      告  乙○○○
訴訟代理人  王進勝律師
            吳賢明律師
            黃淑芬律師
被      告  臺東區中小企業銀行股份有限公司
法定代理人  甲○○
訴訟代理人  康進益律師
            王國論律師
當事人間請求損害賠償事件，本院民國95年12月1 日言詞辯論終
結，判決如下：
  主  文
被告應給付原告新臺幣肆拾伍萬陸仟伍佰柒拾捌元及自民國九十
五年三月七日起至清償日止按年息百分之五計算之利息。
原告其餘之訴駁回。
訴訟費用由被告負擔百分之八，餘由原告負擔。
本判決第一項得假執行；但被告如以新臺幣肆拾伍萬陸仟伍佰柒
拾捌元為原告預供擔保後，得免為假執行。
原告其餘假執行之聲請駁回。
  事實及理由
一按當事人喪失訴訟能力或法定代理人死亡或其代理權消滅者，
  訴訟程序在有法定代理人或取得訴訟能力之本人，承受其訴訟
  以前當然停止；承受訴訟人於得為承受時，應即為承受之聲明
  ，民事訴訟法第170 條、第175 條第1 項分別定有明文。本件
  原告之法定代理人原為李玉洲，嗣於審理中變更為甲○○，則
  甲○○依法聲明承受訴訟，即屬有據。
二原告起訴主張：其為擔保向被告鳳山分行之借款，將坐落高雄
  縣林園鄉○○○段第1632地號土地上建號2246、2247，即門牌
  編號高雄縣林園鄉○○路67巷12號4 樓（嗣轉售與訴外人黃怡
  佑）、同路67巷10號房屋及基地應有部分（下合稱系爭不動產
  ），為上訴人設定960 萬元之本金最高限額抵押權以為擔保。
  而被告明知原告係貸得款項供自己個人使用（下稱個別貸款）
  ，且非為貸得款項轉帳高郡建設股份有限公司（下稱高郡公司
  ）所用之分戶貸款（下稱分戶貸款）。竟未通知原告核貸及撥
  款，即以分戶貸款帳面處理方式，將核貸之新臺幣（下同）8
  百萬元撥入原告帳戶，隨即內部作帳移入高郡公司在該分行之
  帳戶，以清償該公司及訴外人林高淑美對上訴人之融資貸款。
  迄被告起訴請求原告給付借款後，原告始知上情。嗣原告起訴
  確認兩造間消費借貸契約未生效，業經判決確定。而被告明知
  原告未受領8 百萬元貸款，仍聲請拍賣抵押物，經原告起訴確
  認抵押債權不存在後，仍未停止執行，遂由第三人謝鎮國、李
  清霖分別於93年2 月19日、4 月15日拍得系爭不動產，致原告
  及黃怡佑喪失所有權，並原告信用受損，爰依侵權行為規定請
  求被告賠償(一)喪失系爭不動產之損失：系爭不動產經被告於85
  年間評估有8 百萬元，於93年以3,022,800 元拍出，被告之損
  失為4,977,200 元。（本件起訴後，黃怡佑已將其損害賠償請
  求權讓與原告並通知被告）(二)人格權損害：被告將8 百萬元列
  入逾放，於91年11月通報財團法人金融聯合徵信中心（下稱聯
  徵中心），造成原告信用不良，而無法辦理信用貸款、信用卡
  等，原告復無法使用最高限額抵押權之貸款餘額，致未能貸款
  投資獲利，況且於上開確認之訴判決確定後，被告仍未撤銷逾
  放之註記，持續侵害原告之信用，原告於精神上受有莫大痛苦
  ，請求給付非財產上損害1 百萬元等語，求為判決：(一)被告應
  給付原告5,977,200 元，及自起訴狀繕本送達翌日起至清償日
  止，按週年利率5%計算之利息。(二)願供擔保請准宣告假執行。
三被告則以：其才是本件貸款案件之被害人，因原告受第三人王
  騰麟詐欺，委任其代辦貸款，原告又出具取款憑條及印鑑卡，
  並對貸款結果未予詢問，致被告信任王騰麟偽造之買賣合約書
  、代辦貸款委託書，將款撥入原告帳戶並轉出予沖銷第三人林
  高美淑、高郡公司之欠款，此實因王騰麟之不法行為所致，原
  告應向其請求賠償。況原告聲請法院拍賣系爭不動產，主觀上
  無故意或過失，而係確信系爭不動產設定之抵押權合法有效存
  在，而確認抵押債權不存在之訴進行中，原告未聲請停止拍賣
  程序，致系爭不動產由第三人拍定取得所有權，被告並無不法
  行為。又被告於85年間即已將原告貸款8 百萬元列入逾放，通
  報聯徵中心，且於85年11月即聲請核發支付命令，原告當時已
  知被告行使消費借貸款給付請求權，故其請求已罹於時效。另
  被告已於知悉上開判決確定後，主動函知註銷逾放記錄，及系
  爭不動產中門牌編號高雄縣林園鄉○○路67巷12號4 樓房屋及
  基地，原告已於85年6 月7 日出售移轉所有權登記與訴外人黃
  怡佑，因侵權行為損害賠償請求權不得讓與，故原告對該不動
  產自不得請求損害賠償等語置辯。求為判決：(一)原告之訴及假
  執行之聲請均駁回。(二)願供擔保請准免予宣告假執行。
四原告主張其為擔保向被告鳳山分行之8 百萬元借款，將系爭不
  動產，為上訴人設定960 萬元之本金最高限額抵押權以為擔保
  （下稱系爭抵押權）。嗣於85年6月7日原告將其中門牌編號高
  雄縣林園鄉○○路67巷12號4 樓房屋及基地出售登記與黃怡佑
  。又被告於92年8 月15日聲請拍賣抵押物，本院於同年月27日
  查封，系爭不動產於92年9 月4 日經不動產估價師估定為總價
  3,448,711 元，門牌編號高雄縣林園鄉○○路67巷10號房屋暨
  基地由第三人謝鎮國於93年2 月19日以1,952,000 元、同巷12
  號4 樓房屋及基地由第三人李青霖於93年4 月15日以1,070,80
  0 元拍得。惟原告與黃怡佑（下稱原告等人）於93年1 月27日
  向本院提起確認抵押權不存在之訴，經本院於93年4 月14日以
  93年度重訴字第47號判決被告敗訴後，於被告上訴中，因原告
  未依本院93年度聲字第132 號裁定提供擔保停止執行，致系爭
  不動產遭拍賣終結上開強制執行執行，原告遂於二審就塗銷系
  爭抵押權登記及債務人異議之訴部分為訴之變更，經臺灣高等
  法院高雄分院以93年度重上字第40號判決認定：系爭不動產非
  原告向高郡公司所購買，而係高郡公司用以抵償積欠原告配偶
  謝明色之欠款，且辦理系爭貸款時，被告所屬職員楊志堅明知
  原告係為個別貸款，而非為高郡公司所用之分戶貸款，竟於核
  貸後，未依債務本旨提出給付，未生交付借款之效，因此消費
  借貸契約未生效，被告以拍賣抵押物為執行名義即有消滅請求
  事由之發生，被告受領拍賣分配款3,022,800 元，即無法律上
  之原因而受利益，並致原告等人受有損害，而判決被告應返還
  原告等人上開利益等語，嗣被告上訴第三審，業經裁定駁回而
  已確定。另被告於91年11月間將原告貸款8 百萬元列入逾放，
  通報聯徵中心，被告於94年6 月30日收受最高法院94年度台上
  字第1087號民事裁定後，於94年10月19日始向聯徵中心註銷逾
  放記錄等情，為兩造所不爭（見本院卷第85頁至第86頁、第12
  7 頁），復有本院92年度執字第38030 號93年5 月6 日分配表
  、93年度重訴字第47號、臺灣高等法院高雄分院以93年度重上
  字第40號判決書、最高法院94年度台上字第1087號民事裁定、
  聯徵中心當事人綜合信用報告等影本、聯徵中心95年5 月23日
  （95）金徵（業）字第12709 號函暨附件等各1 份（見本院卷
  第11頁至第30頁、第97頁至第99頁）在卷可稽，並經本院調取
  92年度執字第38030 號執行卷、93年度聲字第132 號卷核閱無
  訛，自堪信為真實。惟被告以前開情詞置辯，是以本件爭點為
  ：(一)原告於92年8 月27日知悉被告聲請拍賣系爭不動產，經第
  三人分別於93年2 月19日、4 月15日拍定，致原告等人喪失系
  爭不動產之所有權，嗣經原告於95年2 月17日起訴，是否已罹
  於時效而消滅？(二)被告依法定程序聲請法院拍賣原告等人所有
  之系爭不動產，是否構成侵權行為？(三)原告等人因系爭不動產
  於93年2 月及4 月經本院拍賣而僅受領3,022,800 元，則其因
  喪失系爭不動產所有權而受有多少損害？(四)原告於前訴訟進行
  中未提供擔保停止拍賣程序；出具取款憑條與被告；於85年5
  月13日出售系爭不動產之一與黃怡佑時，已知該不動產業已設
  定抵押權，卻未向被告查證未貸款之原因，是否為與有過失？
  (五)原告是否於93年2 月下旬始知被告於91年11月報送聯徵中心
  原告逾放記錄而知悉損害？該侵權行為損害賠償請求權是否已
  罹於時效而消滅？(六)被告通報聯徵心原告逾放之行為，是否情
  節重大，而原告得請求賠償1 百萬元之非財產上損害？
五原告於92年8 月27日知悉被告聲請拍賣系爭不動產，經第三人
  分別於93年2月19日、4月15日拍定，致原告等人喪失系爭不動
  產之所有權，嗣經原告於95年2 月17日起訴，是否已罹於時效
  而消滅？
(一)按因侵權行為所生之損害賠償請求權，自請求權人知有損害及
  賠償義務人時起2 年間不行使而消滅，為民法第197 條第1 項
  所明定，此所謂知有損害，即知悉受有何項損害而言，最高法
  院49年台上字第2652號判例意旨足資參照。
(二)經查：被告於86年3 月12日已取得系爭不動產之准予拍賣抵押
  物裁定，本院執行處於92年9 月15日通知系爭不動產鑑價資料
  ，經原告等人於同年月17日收受；本院執行處於93年1月7日通
  知拍賣，原告等人分別於93年1 月13日、15日收受系爭不動產
  將於93年2 月19日拍賣之公告一節，固為兩造所不爭執（見本
  院卷第127頁），並有本院92年度執字第38030號卷可憑（下稱
  執行卷，另置卷外），足認原告等人最遲於92年9 月17日即已
  知悉被告欲強制執行系爭不動產，其所有權可能因拍賣而喪失
  受有損害。惟因系爭不動產係定於93年2 月19日拍賣，在此之
  前原告等人對系爭不動產之所有權僅因查封而受有限制，尚未
  喪失，乃未受有損害（原告僅請求喪失所有權之損害），原告
  等人係遲至93年2 月19日及93年4 月15日因拍賣才喪失所有權
  一情，已如上述，亦即原告等人雖於93年1 月20日提起確認抵
  押權不存在之訴前、最遲於92年9 月17日即知被告之拍賣抵押
  物行為為侵權行為，惟至93年2 月19日、4 月15日拍定系爭不
  動產時，原告等人始受有並知悉喪失所有權之損害，是以揆諸
  前揭說明，原告於95年2 月17日提起本訴時，尚未逾2 年，並
  未罹於時效。又黃怡佑則將本件侵權行為損害賠償請求權讓與
  原告，復經原告於提起本訴同時通知被告，業由被告於同年月
  20日收受一節，亦為被告所不爭（見本院卷第215 頁），並有
  存證信函、債權讓與契約書及回執等影本各1 份在卷可憑（見
  本院卷第89頁至第91頁），亦應認黃怡佑已於時效完成前，讓
  與因被告之侵權行為致喪失系爭不動產所有權之損害賠償請求
  權與原告，且經通知被告而生效，並因原告提起本訴而中斷時
  效，故被告主張本件侵權行為損害賠償請求權已罹於時效而消
  滅，拒絕清償等語，即不足採。
(三)至被告抗辯黃怡佑所有之上開侵權行權損害賠償請求權不得讓
  與等語。惟查：黃怡佑係因系爭不動產所有權遭拍賣而喪失受
  有損害，此項損害賠償請求權自屬因財產上損害而發生，應屬
  一般性債權，而非屬因人格權法益受侵害所發生者，自非民法
  第195 條第2 項所規定之範疇，此觀該條第1 項之規定而自明
  。民法既未為限制之規定，則黃怡佑所有之上開侵權行權損害
  賠償請求權即與其他債權無異，自可讓與及繼承，被告所辯尚
  不足採。
六被告依法定程序聲請法院拍賣原告等人所有之系爭不動產，是
  否構成侵權行為？
(一)按因故意或過失，不法侵害他人之權利者，負損害賠償責任，
  民法第184條第1項前段定有明文。又按因過失不法侵害他人之
  權利者，固應負損害賠償責任。但過失之有無，應以是否怠於
  善良管理人之注意為斷者，茍非怠於此種注意，即不得謂之有
  過失，最高法院19年上字第2746號判例固足資參照。惟行為人
  是否已盡善良管理人之注意義務而無過失責任，則需依事件之
  特性分別加以考量，並依行為人之職業、危害之嚴重性、被害
  法益之輕重、防範避免危害之代價，而有所不同，合先說明。
(二)經查：系爭不動產確因被告聲請拍賣抵押物之行為而已移轉所
  有權，且被告據以強制執行之執行名義，業經判決確認抵押債
  權不存在，及抵押權登記應予塗銷一節，已如上述，亦即原告
  等人已喪失系爭不動產之所有權，受有損害，且係因被告之行
  為所致，足堪認定。
(三)又查：被告前於86年11月間以訴外人黃豊茂為被告，訴請清償
  借款，而黃豊茂係與原告配偶謝明色（以原告名義）同時地向
  被告鳳山分行辦理最高限額抵押貸款（被告同時取得系爭抵押
  權），嗣該案件由臺灣高等法院高雄分院於90年4 月3 日以88
  年度重上更(一)字第31號民事判決被告敗訴，係認定謝明色及黃
  豊茂均非分戶貸款申請人，而被告將核貸之款項依分戶貸款方
  式作帳移作高郡公司及林高淑美融資款之清償款項，未交付與
  貸款人黃豊茂，因此被告與黃豊茂間之消費借款契約即未生效
  ，被告即不得請求清償借款，乃已確定等情，有上開判決附於
  本院93年度重訴字第47號卷（下稱本院重訴卷另置卷外）可參
  。而被告於92年8 月18日向本院民事執行處聲請拍賣抵押物（
  即系爭不動產）後，旋經原告等人於93年1 月20日提起確認系
  爭抵押權不存在之訴，由本院以93年度重訴字第47號案件審理
  ，被告乃於93年1 月30日收受起訴狀繕本及臺灣高等法院高雄
  分院上開民事判決等附件，本院並於93年4 月14日判決兩造間
  系爭抵押權所擔保之債權不存在一節，亦有上開起訴狀、送達
  證書、本院93年度重訴字第47號民事判決及宣示判決筆錄在卷
  可稽（見本院重訴卷、本院卷第11頁至第18頁），足認被告於
  90年4 月間即知系爭抵押權所擔保之債權，即原告與黃豊茂向
  被告鳳山分行辦理之最高限額抵押貸款，均經法院認定有未交
  付消費貸款而致消費借款契約未發生效力之情事，復於93年1
  月30日得知原告等人已訴請確認系爭抵押債權不存在，則被告
  顯可得而知，其於92年8 月聲請拍賣抵押物所據之抵押債權，
  將可能因前開已確定判決認定之事實，而經法院判決確認兩造
  間抵押債權不存在並塗銷系爭抵押權設定登記，致被告前據以
  聲請本院強制執行系爭不動產之執行名義失其效力無法執行，
  詎被告仍未聲請暫緩系爭不動產之拍賣程序，致原告所有之房
  地於93年2 月19日因拍賣而喪失所有權；另被告至遲於93年4
  月14日亦因本院93年度重訴字第47號宣示判決結果，而知本院
  已判決確認兩造間抵押債權不存在並塗銷抵押權設定登記，被
  告竟仍未聲請暫緩系爭不動產之拍賣程序，致黃怡佑所有之房
  地於93年4 月15日因拍賣而喪失所有權。以被告為金融機構，
  擁有之財力、人力及法律知識，顯優於一般民眾之情形而言，
  其應知僅須聲請暫緩執行程序，並待本院93年度重訴字第47號
  判決確定兩造之私權關係後再為續行，即得避免侵害原告等人
  之所有權，被告竟未為之，則揆諸前揭說明，自應認其有未盡
  善良管理人注意義務之過失。
(四)再查：被告為系爭不動產之抵押權人一節，固有本院86年度拍
  字第1540號民事裁定及他項權利證明書、抵押權設定契約書等
  在卷可參（附於執行卷），即若被告確有抵押債權存在，依法
  自得於抵押債權未獲清償時行使抵押權、拍賣抵押物取償，而
  阻卻侵害抵押物所有權之違法，則其所為即非屬不法行為。惟
  被告在行使系爭抵押權時，雖形式上為系爭不動產之抵押權人
  ，因由上述可知，被告主觀上已得知其可能無權利可強制執行
  系爭不動產，其仍任由本院民事執行處進行拍賣程序，以致原
  告等人喪失系爭不動產所有權，如此即難謂被告非利用法定程
  序，過失造成侵害原告等人所有權之結果，自不得認定被告有
  阻卻侵害抵押物所有權之違法事由存在。據此應認被告聲請法
  院拍賣原告等人所有之系爭不動產，構成不法侵權行為，依首
  揭法律規定，原告等人自得向被告請求損害賠償。是以，被告
  辯稱其聲請拍賣抵押物時，主觀上係認為依法行使抵押權使債
  權回收，自無侵害他人權利危險之虞，既無法預見危險存在，
  自無防止危險發生之積極作為義務等語，即不足採。
七原告等人因系爭不動產於93年2 月及4 月經本院拍賣而僅受領
  3,022,800 元，則其因喪失系爭不動產所有權而受有多少損害
  ？
(一)按侵權行為賠償之標準應調查被害人實際上損害如何，以定其
  數額之多寡，並以受有實際上之損害為成立要件，最高法院18
  年上字第2170號、19年上第2316、3150號判例均可參照。
(二)經查：系爭不動產於92年9月4日經不動產估價師估定為總價3,
  448,711元，其中門牌編號高雄縣林園鄉○○路67巷10號房屋
  暨基地雖於93年2月19日拍定，惟該房地僅以高於估價2千元，
  即1,952,000元賣出；同巷12號4樓房屋及基地則經第二次拍賣
  ，於93年4月15日以低於估價507309元，即1,070,800元賣出（
  0000000元－0000000元＝507309元），業如前述，又上開鑑價
  係經本院民事執行處委託閎宇不動產估價師事務所鑑估系爭不
  動產價格之結果，且2棟建物之建坪價值均鑑估相同，亦有本
  院民事執行處92年8月28日函及鑑價報告各1份可憑（附於執行
  卷），再依該事務所林弘炤估價師說明其鑑價之依據為：依市
  場行情及地方習慣推估，且因92年間南部不動產市場蕭條，系
  爭不動產即67巷10號1-3樓店面，及67巷12號4樓之鑑價標準相
  同，又因10號第一層為店面形式，卻不具店效益，且白蟻為患
  ，居住不便；另與同棟大樓12號1-3樓、20號4樓比較拍賣價金
  結果，該棟大樓之第一層與其他樓層之價值並無顯著不同等語
  ，有閎宇不動產估價師事務所95年11月2日（95）閎師估高字
  第951101號函在卷可憑（見本院卷第208頁至第209頁），佐以
  林弘炤估價師所舉92年8月拍賣之同棟12號1-3樓建物暨基地之
  價格為每建坪30,600元，與系爭10號房屋暨基地鑑價及拍賣換
  算所得之價格為每建坪29,536元相較，差距僅為1064元，及該
  屋在第一次拍賣時僅1人到場投標，並以高於底價2千元得標等
  情，如原告所有之高雄縣林園鄉○○路67巷10號房屋暨基地於
  93年2月19日之市場價格高於林弘炤估價師之鑑估價格，應不
  致拍賣時僅1人到場，而無多人參與競標，亦不致得標者僅高
  於鑑估價2千元，復與數月前同棟隔壁房屋之拍賣單價僅差距
  1064元，如此自應認上開鑑定價格及拍定價格，與拍賣當時之
  市價相當，是以，原告所有上開房地於喪失所有權時之實際上
  損害即為1,95 2,000元無訛。至同巷12號4 樓第二次拍定之金
  額低於鑑估價格達507,309 元，復與上述同棟大樓同樓層或同
  號1-3 樓之拍賣價格相去甚多，因林弘炤估價師業已說明系爭
  不動產2 棟之價值並無鑑估不同之因素存在（因同一棟大樓建
  材、造價均相同），有上開函文可參（見本院卷第208 頁至第
  209 頁），應認同巷12號4 樓於喪失所有權時之市價即為
  1,578,109 元，惟經拍賣僅售出1,070,800 元，自應認黃怡佑
  喪失所有權時之實際上損害為507,309 元。
(三)至原告主張因系爭不動產經被告估價有8 百萬元之價值，其僅
  受領3,022,800元，即受有4,977,200元之損害等語。惟查：上
  開估價係於85年間所為一節，有他項權利證明書、抵押權設定
  契約書等附於執行卷可參，而南部地區不動產自90年起開始跌
  價，至92年落入谷底，市場十分蕭條一情，亦有林弘炤估價師
  前揭函可憑（見本院卷第209 頁），且系爭不動產所屬同棟大
  樓其他建物經拍賣之價格亦與本院民事執行處委託林弘炤估價
  師鑑估結果相當，業如前述，則原告僅以85年系爭不動產曾由
  被告估價有8 百萬元價值，而未能舉證證明於93年2 月及4月
  之市場價值亦有8 百萬元，其上開主張自不足採。
(四)綜上所述，原告等人因於喪失所有權時，系爭不動產之價值分
  為1,952,000元及1,578,109元，而僅受領3,022,800元，則其
  因喪失系爭不動產所有權即受有507309元之損害。另被告雖辯
  稱上開拍賣價格即為當時之市場價格，原告已受領，並無損害
  等語，惟因黃怡佑所有之同巷12號4樓房地拍定價格遠低於鑑
  估價及同棟其他房地拍定價格，顯低於市價一情，已如上述，
  故被告所辯尚不足採。
八原告於前訴訟進行中未提供擔保停止拍賣程序；出具取款憑條
  與被告；於85年5 月13日出售系爭不動產之一與黃怡佑時，已
  知該不動產業已設定抵押權，卻未向被告查證未貸款之原因，
  是否為與有過失？
(一)按損害之發生或擴大，被害人與有過失者，法院得減輕賠償金
  額，或免除之。重大之損害原因，為債務人所不及知，而被害
  人不預促其注意或怠於避免或減少損害者，為與有過失，民法
  第217 條第1 項、第2 項定有明文。又按此項規定之目的，在
  謀求加害人與被害人間之公平，故在裁判上法院得以職權減輕
  或免除之，最高法院85年度台上字第1756號判例亦足資參照。
  蓋現代社會活動多樣且互動頻仍，而存有權利遭受各種侵害之
  風險，故任何人對於自己之權利避免遭受損害，均負有防止義
  務，而不應自己放任損害之發生或擴大卻全然轉嫁由對方負擔
  ，此乃上開法條之所由設，以平衡加害人與被害人間之賠償責
  任。
(二)經查：原告於本院93年度重訴字第47號訴訟進行中，雖曾聲請
  停止執行，並經本院以93年度聲字第132 號裁定命原告為被告
  提供115 萬元擔保後得停止系爭不動產之執行程序，惟原告未
  為提供擔保一節，為原告所不爭執（見本院卷第214 頁），並
  有本院93年度聲字第132 號卷可憑。爰依目前法院對停止執行
  擔保金之核定，均以債權人因未能執行獲得之款項期間，按法
  定利率計算所得利息定之，因此本件如以估價金額之5%計算該
  確認抵押權不存在之訴訟確定所費時間約1 年6 月，約為260,
  000 元（3,448,711 元×5%×1.5 ＝258,653 元），或一般辦
  案所需時間約4 年，即為690,000 元，均較諸前裁定金額為低
  ，亦即原告雖主張未能提供擔保停止執行，係因裁定金額過高
  無力負擔，惟若原告能循抗告程序爭執該金額，自可降低金額
  ，使原告有能力提供擔保停止執行，而避免系爭不動產遭拍賣
  喪失所有權之損害。況且前開案件得聲請停止執行程序，乃為
  強制執行法第18條所明定，並經司法院大法官會議釋字第182
  號解釋所揭示，以避免損害之發生，原告既已聲請停止執行，
  顯已知可循此程序對於自己之權利避免遭受損害，則揆諸上開
  說明，原告自不得未經抗告救濟程序即以擔保金額過高，復自
  認無負有防止義務，而放任損害之發生，是以應認原告未提供
  擔保停止系爭不動產強制執行，為與有過失。
(三)又查：原告係因被告職員要求在取款憑條上蓋章，原告信任被
  告職員之專業，才在取款憑條上蓋章一節，為原告所自承（見
  本院卷第193頁），而出具取款憑條之目的即在取款，如任意
  在金額日期均空白之取款憑條上蓋用印章，將致取得該憑條者
  得自行填載而領取帳戶之款項一節，為眾所週知。亦即原告如
  未交付已蓋章之取款憑條，被告即無從於核貸借款撥入原告帳
  戶後，隨即內部作帳移入高郡公司在該分行之帳戶，以清償該
  公司及訴外人林高淑美對上訴人之融資貸款，致發生原告不知
  有該債務需為清償，因而遭拍賣系爭不動產之情事。再者，原
  告於85年5 月13日出售系爭不動產之一與黃怡佑時，已知該不
  動產業已設定抵押權一節，有土地暨建物登記謄本可按（見本
  院卷第10頁）。而原告先以因黃怡佑為舊識，雖買受有設定抵
  押權之房地，仍得其諒解，以收受定金，並於被告核貸後，再
  交付其餘款項等語，表示未向被告查證未貸款情事，未違常情
  （見本院卷第107 頁）；嗣改稱曾向被告職員查詢，並無過失
  等語（見本院卷第193 頁）。惟不論實情如何，依常情而論，
  黃怡佑買受之房地設有最高限額抵押權，雙方為確定買賣價金
  ，理當需向被告查詢，縱原告在此之前曾向被告職員查詢仍未
  獲告知，時隔多日後為交易所需，自應再次查明，原告竟未為
  之，而錯失督促被告查明原告非分戶貸款，並避免發生以上開
  內部作帳方式沖抵他人欠款情事，亦難謂無怠忽之責。又上開
  原告之過失固均係被告聲請執行系爭不動產前所發生，惟若原
  告能稍盡其注意義務，自亦可避免本件侵權之結果發生。
(四)綜上所述，原告於前訴訟進行中未提供擔保停止拍賣程序；出
  具取款憑條與被告；於85年5 月13日出售系爭不動產之一與訴
  外人黃怡佑時，已知該不動產業已設定抵押權，卻未向被告查
  證未貸款之原因，致發生本件損害，揆諸上開說明，應認原告
  需負10分之1 之過失。是以被告應負擔之損害賠償額應為507,
  309元之9/10，即456,578元（元以下四捨五入）。
九原告是否於93年2 月下旬始知被告於91年11月報送聯徵中心原
  告逾放記錄而知悉損害？該侵權行為損害賠償請求權是否已罹
  於時效而消滅？
(一)經查：被告曾於94年8 月3 日、高雄縣林園鄉農會先後曾於92
  年12月16日、94年9 月29日因原告向該農會申請擔保放款以網
  路查詢原告授信及綜合信用資料一節，為兩造所不爭執（見本
  院卷第191 頁），並有聯徵中心95年9 月5 日金徵（業）字第
  0950023257號函、高雄縣林園鄉農會95年10月3 日林鄉農信字
  第439 號函各1 份在卷可憑（見本院卷第137 頁至第138 頁、
  第183 頁）。足認原告非於93年2 月下旬始知被告於91年11月
  報送聯徵中心原告逾放記錄，而係早在92年12月16日即已知悉
  ，且因有此紀錄，原告即無從向高雄縣林園鄉農會申請擔保放
  款，而受有原告所指「造成原告信用不良，而無法辦理信用貸
  款、信用卡等，原告復無法使用最高限額抵押權之貸款餘額，
  致未能貸款投資獲利」等損害，原告自斯時起自當已知有損害
  及賠償義務人，則揆諸前揭判例意旨，其侵權行為所生之損害
  賠償請求權，應自92年12月16日起計算2 年期間，迄94年12月
  15日止因不行使而消滅，而原告遲至95年2 月17日始提起本訴
  ，有起訴狀附卷可憑（見本院卷第3 頁），是以被告抗辯此部
  分侵權行為損害賠償請求權已罹於時效而消滅，拒絕清償等語
  ，即為可採。
(二)至原告主張被告報送逾放記錄，遲至94年10月19日始通知聯徵
  中心註銷，被告所為係屬連續（持續）發生，原告之損害賠償
  請求權亦不斷發生，請求權之消滅時效亦應不斷重新起算，故
  此項請求權尚未罹於時效而消滅等語。惟查：被告係僅於91年
  11月報送聯徵中心原告逾放記錄，其後未再有任何報送行為一
  節，有聯徵中心95年5 月23日（95）金徵（業）字第12709 號
  函在卷可據（見本院卷第97頁），亦即原告此逾放記錄存在之
  受損害不利狀態，係被告該次行為所肇致，時效自應自知悉有
  此損害之時起算，不因此狀態之持續使時效之起算不斷向後延
  展。是以原告上開主張並不足採。
十被告通報財團法人金融聯合徵信中心原告逾放之行為，是否情
  節重大，而原告得請求賠償1 百萬元之非財產上損害？
  因原告此部分之侵權行為損害賠償請求權業已罹於時效消滅，
  被告並表示拒絕清償，則自無庸審酌原告此部分請求是否合於
  民法第195 條第1 項之要件，及其可請求之金額，併此敘明。
十一綜上所述，原告依侵權行為法律關係請求被告賠償喪失系爭不
  動產之損失4,977,200 元、人格權損害之非財產上損害1 百萬
  元暨法定遲延利息，就系爭不動產之損失456,578 元部分及自
  起訴狀繕本送達翌日，即95年3 月7 日起至清償日止，按法定
  利率週年利率5%計算之利息，洵屬正當，應予准許，逾此金額
  之請求，即非有據，應予駁回。
十二本件所命給付之金額未逾50萬元，爰依職權宣告假執行。至被
  告陳明願供擔保，聲請免為假執行，經核原告勝訴部分，合於
  法律之規定，爰酌定相當之擔保金額宣告之；其餘假執行之聲
  請，因原告訴之駁回而失所依附，不予准許。
十三據上論結，本件原告之訴，為一部有理由，一部無理由，並依
  民事訴訟法第79條、第389 條第1 項第5 款、第392 條第2 項
  ，判決如主文。
中    華    民    國    95    年    12    月    15    日
                  民事第六庭法  官  謝靜雯
正本係照原本作成。
如對本判決上訴，須於判決送達後20日內向本院提出上訴狀。
中    華    民    國    95    年    12    月    15    日
                            書記官  鄭淑華


司法院資訊處製作；財團法人民間司法改革基金會備份。
